臺灣彰化地方法院刑事判決
111年度訴字第1028號
公  訴  人  臺灣彰化地方檢察署檢察官
被      告  張哲銘



上列被告因違反廢棄物清理法案件，經檢察官提起公訴（111年
度偵字第12680號），被告於準備程序中就被訴事實為有罪之陳
述，經告知簡式審判程序之旨，並聽取公訴人及被告之意見後，
由本院合議庭裁定由受命法官獨任進行簡式審判程序，判決如下
：
    主    文
張哲銘共同犯廢棄物清理法第四十六條第四款前段之非法清除廢
棄物罪，處有期徒刑壹年參月。
    犯罪事實
一、張哲銘明知從事廢棄物清除、處理業務，應向直轄市、縣（
    市）主管機關或中央主管機關委託之機關申請核發公民營廢
    棄物清除、處理機構許可文件後，始得受託清除、處理廢棄
    物業務，未領有廢棄物清除、處理許可文件，不得從事廢棄
    物之清除、處理，且其與某真實姓名年籍不詳之成年男子（
    下稱不詳之人）均未依廢棄物清理法第41條第1項規定領有廢
    棄物清除、處理許可文件，竟與不詳之人共同基於非法清除
    廢棄物之犯意聯絡，於民國111年6月11日某時許，由不詳之
    人致電張哲銘，以新臺幣（下同）3萬元之代價（張哲銘未
    取得報酬）委託張哲銘載運營建事業廢棄物，張哲銘於111
    年6月12日下午2、3時許，依不詳之人指示，將其所駕駛之
    宏溢貨運有限公司所有車牌號碼000-0000號營業貨運曳引車
    附掛車牌號碼00-00號營業半拖車（以下合稱本案車輛），
    停放在臺中市龍井區向上路8段與港埠路1段之開放式停車場
    ，由不詳之人以夾子車將廢木材、廢塑膠、土木或建築廢棄
    物混合物（廢棄物代碼D-0599）等一般事業廢棄物夾到本案
    車輛而裝載上車，張哲銘再於111年6月12日晚間8時許，前
    往上開停車場將本案車輛駛離，並於同日晚間11時許，駕駛
    本案車輛沿台61線快速道路往南行駛。嗣於翌（13）日凌晨
    0時58分許，行經彰化縣鹿港鎮鹽埕巷時，為警發現本案車
    輛前後車牌均遭塗抹泥土遮蔽，警方乃尾隨在後，並於台61
    線快速道路北上175公里處攔查本案車輛，經通知彰化縣環
    境保護局會同稽查，當場查獲上情。
二、案經彰化縣警察局鹿港分局報告臺灣彰化地方檢察署檢察官
    偵查起訴。
    理    由
一、本案被告張哲銘所犯係死刑、無期徒刑、最輕本刑為3年以
    上有期徒刑以外之罪，被告於準備程序中就被訴事實為有罪
    之陳述，經告知簡式審判程序之旨，並聽取公訴人及被告之
    意見後，本院合議庭認為適宜而依刑事訴訟法第273條之1第
    1項規定，裁定由受命法官獨任進行簡式審判程序，且依同
    法第273條之2、第159條第2項之規定，不適用同法第159條
    第1項傳聞法則有關限制證據能力之相關規定，亦不受同法
    第161條之2、第161條之3、第163條之1及第164條至170條規
    定之限制，合先敘明。
二、上揭犯罪事實，業據被告張哲銘於警詢、偵查及本院準備程
    序、審理中均坦白承認，並有彰化縣環境保護局環境稽查工
    作紀錄、員警密錄器影像擷圖及現場搜證照片11張、總茂環
    保股份有限公司廢棄物處理場受託處理一般事業廢棄物清除
    機構進廠（場）確認單、車牌號碼000-0000號營業貨運曳引
    車及00-00號營業半拖車之車輛詳細資料報表（見偵卷第15
    至27頁）在卷可憑，足見被告之自白確與事實相符。從而，
    本案事證已臻明確，被告犯行堪以認定，應予依法論科。
三、論罪科刑部分：
　㈠按「本法所稱廢棄物，指下列能以搬動方式移動之固態或液
    態物質或物品：一、被拋棄者。二、減失原效用、被放棄原
    效用、不具效用或效用不明者。三、於營建、製造、加工、
    修理、販賣、使用過程所產生目的以外之產物。四、製程產
    出物不具可行之利用技術或不具市場經濟價值者。五、其他
    經中央主管機關公告者。前項廢棄物，分下列二種：一、一
    般廢棄物：指事業廢棄物以外之廢棄物。二、事業廢棄物：
    指事業活動產生非屬其員工生活產生之廢棄物，包括有害事
    業廢棄物及一般事業廢棄物。㈠有害事業廢棄物：由事業所
    產生具有毒性、危險性，其濃度或數量足以影響人體健康或
    污染環境之廢棄物。㈡一般事業廢棄物：由事業所產生有害
    事業廢棄物以外之廢棄物。」，廢棄物清理法第2條第1、2
    項定有明文。次按廢棄物清理法第46條第4款之罪，係以「
    未依第41條第1項規定領有廢棄物清除、處理許可文件，從
    事廢棄物貯存、清除、處理，或未依廢棄物清除、處理許可
    文件內容貯存、清除、處理廢棄物」為構成要件。而所謂「
    貯存」，指事業廢棄物於清除、處理前，放置於特定地點或
    貯存容器、設施內之行為；所謂「清除」，指事業廢棄物之
    收集、運輸行為；所謂「處理」，指下列行為：㈠中間處理
    ：指事業廢棄物在最終處置或再利用前，以物理、化學、生
    物、熱處理或其他處理方法，改變其物理、化學、生物特性
    或成分，達成分離、減積、去毒、固化或穩定之行為。㈡最
    終處置：指衛生掩埋、封閉掩埋、安定掩埋或海洋棄置事業
    廢棄物之行為。㈢再利用：指事業產生之事業廢棄物自行、
    販賣、轉讓或委託做為原料、材料、燃料、填土或其他經中
    央目的事業主管機關認定之用途行為，並應符合其規定者；
    所謂「清理」，指貯存、清除或處理事業廢棄物之行為，事
    業廢棄物貯存清除處理方法及設施標準第2條第1、2、3、4
    款分別定有明文。又廢棄物清理法第46條第4款之未領有許
    可文件清理廢棄物罪，其犯罪主體，不以廢棄物清理業者為
    限，只要未依第41條第1項規定領有廢棄物清除、處理許可
    文件，而從事貯存、清除、處理廢棄物，即為該當。（最高
    法院109年度台上大字第3338號裁定意旨參照）。
　㈡查本案被告載運之廢棄物，係廢木材、廢塑膠、土木或建築
    廢棄物混合物（廢棄物代碼D-0599），有彰化縣環境保護局
    環境稽查工作紀錄及現場照片（見偵卷第15至16、22頁）可
    佐，核屬一般事業廢棄物。被告未依廢棄物清理法第41條第
    1項規定領有廢棄物清除許可文件，不得從事廢棄物清除業
    務，竟為上開一般事業廢棄物之裝載、運輸行為，尚未達傾
    倒、棄置之階段即遭查獲，該當廢棄物之「清除」行為。核
    被告所為，係犯廢棄物清理法第46條第4款前段之非法清除
    廢棄物罪。被告與不詳之人就上開犯行，有犯意聯絡及行為
    分擔，應論以共同正犯。
　㈢至被告雖請求依刑法第59條規定減輕其刑，惟該條之酌量減
    輕其刑，必須犯罪另有特殊之原因與環境等在客觀上足以引
    起一般同情，認為即予宣告法定低度刑期猶嫌過重者，始有
    其適用。查本案被告未申請取得廢棄物清除許可文件即非法
    清除廢棄物，所清除者為大量含有廢木材、廢塑膠、土木或
    建築廢棄物混合物之一般事業廢棄物，情節並非輕微；再參
    酌被告前於110年7月25日即因非法清理廢棄物，經臺灣彰化
    地方檢察署檢察官於111年3月24日提起公訴，嗣經本院於11
    1年8月2日判決處有期徒刑1年1月（尚未確定），此有上開
    判決及臺灣高等法院被告前案紀錄表在卷可參，竟再犯本件
    犯行，其犯罪情節在客觀上無法引起一般之同情，亦無可憫
    恕之處，爰不依刑法第59條規定予以減輕其刑，併予說明。
　㈣爰審酌被告非法清除一般事業廢棄物，妨害主管機關對於廢
    棄物之監督管理、影響環境整潔與衛生，所為應予非難；惟
    念其犯後坦承犯行，態度尚可，並考量被告犯罪動機、目的
    、手段，及本案所清除廢棄物之種類、數量、尚非有毒物質
    或將嚴重造成環境不可逆之損害者，且其已將廢棄物清理完
    成（見偵卷第12、23頁），減輕對自然環境所造成之破壞，
    兼衡其素行、自述國中畢業之教育程度、已婚無子女，與妻
    同住、現與太太在夜市擺攤，月收入約2萬多元，需扶養父
    母之生活經濟狀況（見本院卷第56頁）等一切情狀，量處如
    主文所示之刑。
　㈤被告本案非法清除廢棄物，並未取得報酬，業據被告於警詢
    及本院審理中供述明確（見偵卷第11頁、本院卷第54頁），
    且卷內亦無證據資料可證被告另有獲得報酬或其他不法利益
    ，故本案尚無犯罪所得應為沒收之問題，附此敘明。
據上論斷，應依刑事訴訟法第273條之1第1項、第299條第1項前
段，判決如主文。
本案經檢察官施教文提起公訴，檢察官林佳裕到庭執行職務。
中　　華　　民　　國　　111 　年　　11　　月　　30　　日
                  刑事第二庭    法     官  黃麗玲
以上正本證明與原本無異。
如不服本判決應於收受判決後20日內向本院提出上訴書狀，並應
敘述具體理由。其未敘述上訴理由者，應於上訴期間屆滿後20日
內向本院補提理由書（ 均須按他造當事人之人數附繕本） 「切
勿逕送上級法院」。
中　　華　　民　　國　　111 　年　　11　　月　　30　　日
                                書 記 官  黃當易
附錄本案論罪科刑法條：
廢棄物清理法第46條
有下列情形之一者，處1年以上5年以下有期徒刑，得併科新臺幣
1千5百萬元以下罰金：
一、任意棄置有害事業廢棄物。
二、事業負責人或相關人員未依本法規定之方式貯存、清除、處
    理或再利用廢棄物，致污染環境。
三、未經主管機關許可，提供土地回填、堆置廢棄物。
四、未依第41條第1項規定領有廢棄物清除、處理許可文件，從
    事廢棄物貯存、清除、處理，或未依廢棄物清除、處理許可
    文件內容貯存、清除、處理廢棄物。
五、執行機關之人員委託未取得許可文件之業者，清除、處理一
    般廢棄物者；或明知受託人非法清除、處理而仍委託。
六、公民營廢棄物處理機構負責人或相關人員、或執行機關之人
    員未處理廢棄物，開具虛偽證明。